【裁判字號】    95,勞簡上,20
【裁判日期】    950920
【裁判案由】    給付資遣費
【裁判全文】
臺灣板橋地方法院民事判決            95年度勞簡上字第20號
上  訴  人  宗基五金有限公司
法定代理人  乙○○
訴訟代理人  曾子興律師
被 上訴 人  甲○○
訴訟代理人  陳璧秋律師
上列當事人間因給付資遣費事件，上訴人對於民國95年4 月25日
本院三重簡易庭94年度重勞簡字第35號第一審判決提起上訴，本
院於民國95年9月6日言詞辯論終結，判決如下：
    主  文
上訴駁回。
第二審訴訟費用由上訴人負擔。
    事實及理由
一、被上訴人主張：被上訴人自民國88年6 月8 日起即受僱於上
    訴人公司，擔任模具技工一職，每月薪資除全勤獎金、工作
    獎金及加班費外，底薪部分則按每月日曆天數乘以新臺幣（
    下同）1,300 元計算（如30天即為39,000元，31天則為40,3
    00元）。被上訴人對所從事之工作，認真負責，更恪遵上訴
    人之指揮、監督，服從公司之規定，絲毫未敢懈怠。詎上訴
    人為規避自94年7 月1 日起因實施「勞退新制」須為勞工提
    繳退休金所增加之成本負擔，竟於94年6 月24日以公告（下
    稱系爭公告）之方式，擬將全勤獎金由原本每月2,000 元減
    少變更為1,000 元，另以日計薪之全職員工星期例假日均不
    予給薪，片面更改勞動條件，以達減薪之目的。然依勞動基
    準法第36條、第37條規定，不論是按件或按日計酬之勞工，
    均享有例假及休假之法定權利，而依同法第39條規定，此例
    假及休假，工資應由雇主照給。乃上訴人於94年8 月10日發
    放被上訴人7 月份工資時，以例假日不給薪為由，僅核付24
    天底薪，顯已違反勞動契約或勞工法令致有損原告權益之虞
    ，被上訴人即於94年9 月6 日依勞動基準法第14條第1 項第
    6 款規定，不經預告，以存證信函通知上訴人終止兩造間之
    勞動契約，上訴人已於同年月7 日收受，依勞動基準法第14
    條第4 項準用同法第17條規定，上訴人應給付被上訴人相當
    之資遣費，而計算被上訴人任職於上訴人公司之年資為6 年
    又3 個月（自88年6 月8 日至94年9 月6 日，未滿1 個月者
    以1 個月計），且被上訴人自終止事由發生前6 個月之月平
    均工資為44,054元，據此核算，上訴人應給付被上訴人之資
    遣費共計275,338 元（44,054×〈6 ＋3/12〉＝275,338 元
    ）。爰依勞動基準法之規定提起本件訴訟等語（被上訴人於
    原審聲明：上訴人應給付被上訴人275, 338元及自起訴狀繕
    本送達翌日起至清償日止，按年息百分之五計算之法定遲延
    利息。原審判命上訴人如數給付，並依職權為假執行宣告及
    依上訴人之聲請，併宣告上訴人得供擔保免為假執行。上訴
    人聲明不服，提起上訴。）併為答辯聲明：駁回上訴。
二、上訴人則以：
  (一)上訴人於聘僱被上訴人時，即告知敘薪方式為日薪制，歷年
    來，上訴人按月給付被上訴人之底薪，均以該月日曆天數乘
    以每日薪資計算，是被上訴人稱其係月薪制員工，洵無足取
    。
  (二)上訴人於94年6 月24日發布系爭公告後，員工均未表示異見
    ，被上訴人於此時應已知悉系爭公告之內容，苟被上訴人認
    公告內容損及其權益而不同意，理應向上訴人反應或協商以
    主張權利，但被上訴人竟捨此不為，於勞動基準法第14條第
    2 項所定30日除斥期間屆滿後，始執此事由終止勞動契約，
    顯非適法有據。
  (三)另於94年8 月23日，上訴人接獲臺北縣政府勞工局電話通知
    ，稱被上訴人就計日工星期天可否不支薪之事至該局諮詢，
    並告知相關法令規定，上訴人隨即請被上訴人回公司，允諾
    於次月發薪時補發之，上訴人並於翌日（即24日）公告取消
    計日工星期天不支薪之規定，被上訴人亦於同年月25日繼續
    正常上班，上訴人復於同年月30日召集員工開會，重申公司
    處理情況，被上訴人亦未表示意見。而上訴人既已取消上開
    星期天不支薪之規定，並於94年9月7日發補被上訴人底薪差
    額，已未損及被上訴人之權益，被上訴人自不得以此事由終
    止勞動契約。
  (四)被上訴人於上開存證信函僅稱上訴人未經其同意將其薪資由
    月薪改為日薪，侵犯其權益云云，並未提及系爭公告之任何
    事項。按被上訴人欲終止勞動契約所憑事由，僅為單純之事
    實敘述，要與是否熟諳法律無關，然被上訴人於上開存證信
    函，以其自行虛構之上訴人將其薪資由月薪制改為日薪制之
    事實，據以主張終止勞動契約，亦非適法有據等語，資為抗
    辯。併為上訴聲明：(一)原判決廢棄。(二)被上訴人在第一審之
    訴及假執行之聲請均駁回。
三、兩造均不爭執之事實：
  (一)被上訴人自88年6月8日起即受僱於上訴人公司，擔任模具技
    工一職，每月薪資除全勤獎金、工作獎金及加班費外，底薪
    部分則按每月日曆天數乘以1,300 元計算。
  (二)上訴人於94年6 月24日以系爭公告之方式，擬將全勤獎金由
    原本每月2,000元減少變更為1,000元，另以日計薪之全職員
    工星期例假日均不予給薪。上訴人於94年8 月10日發放被上
    訴人7 月份工資時，即將全勤獎金由原本每月2,000 元減少
    變更為1,000 元，並以例假日不給薪為由，僅核付24天底薪
    。
  (三)被上訴人於94年9月6日依勞動基準法第14條第1項第6款規定
    ，不經預告，以上開存證信函通知上訴人終止兩造間之勞動
    契約，上訴人已於同年月7 日收受。
  (四)上訴人於94年9月7日發補被上訴人底薪差額。
四、被上訴人主張：被上訴人自88年6月8日起即受僱於上訴人公
    司，擔任模具技工一職，每月薪資除全勤獎金、工作獎金及
    加班費外，底薪部分則按每月日曆天數乘以1,300 元計算。
    上訴人於94年6 月24日以系爭公告之方式，擬將全勤獎金由
    原本每月2,000元減少變更為1,000元，另以日計薪之全職員
    工星期例假日均不予給薪，片面更改勞動條件，以達減薪之
    目的。上訴人於94年8月10日發放被上訴人7月份工資時，以
    例假日不給薪為由，僅核付24天底薪，顯已違反勞動契約或
    勞工法令致有損原告權益之虞，被上訴人即於94年9月6日依
    勞基法第14條第1項第6款規定，不經預告，以存證信函通知
    上訴人終止兩造間之勞動契約，上訴人已於同年月7 日收受
    ，依勞動基準法第14條第4 項準用同法第17條規定，上訴人
    應給付被上訴人相當之資遣費等語。上訴人則辯稱如上。經
    查：
  (一)按「有左列情形之一者，勞工得不經預告終止契約：五  雇
    主不依勞動契約給付工作報酬者。六  雇主違反勞動契約或
    勞工法令，致有損害勞工權益之虞者。勞工依前項第6 款規
    定終止契約者，應自知悉其情形之日起，30日內為之。第17
    條規定於本條終止契約準用之。」、「雇主依前條終止勞動
    契約者，應依左列規定發給勞工資遣費：一  在同一雇主之
    事業單位繼續工作，每滿一年發給相當於一個月平均工資之
    資遣費。二  依前款計算之剩餘月數，或工作未滿一年者，
    以比例計給之。未滿一個月者以一個月計。」，勞動基準法
    第14條第1 項第5 款、第6 款、第2項、第4項、第17條分別
    定有明文。
  (二)被上訴人自88年6月8日起即受僱於上訴人公司，擔任模具技
    工一職，每月薪資除全勤獎金、工作獎金及加班費外，底薪
    部分則按每月日曆天數乘以1,300 元計算（即屬全職員工依
    日計薪者）。上訴人於94年6 月24日以系爭公告之方式，擬
    將全勤獎金由原本每月2,000 元減少變更為1,000 元，另以
    日計薪之全職員工星期例假日均不予給薪。上訴人於94年8
    月10日發放被上訴人7 月份工資時，即將全勤獎金由原本每
    月2,000 元減少變更為1,000 元，並以例假日不給薪為由，
    僅核付24天底薪。被上訴人於94年9 月6 日依勞動基準法第
    14條第1 項第6 款規定，不經預告，以上開存證信函通知上
    訴人終止兩造間之勞動契約，上訴人已於同年月7 日收受。
    上訴人於94年9 月7 日發補被上訴人底薪差額之事實，為兩
    造所不爭執，並有在職證明書、公告、被上訴人致上訴人之
    存證信函、薪資條、被上訴人及家人健康保險投保明細（見
    原審卷第7 至8 頁、第10至11頁、第65至67頁）為證，且為
    兩造所不爭執，應信為真。
  (三)按「勞工每7日中至少應有一日之休息，作為例假」、「第3
    6 條所定之例假、第37條所定之休假及第38條所定之特別休
    假，工資應由雇主照給。雇主經徵得勞工同意於休假日工作
    者，工資應加倍發給。因季節性關係有趕工必要，經勞工或
    工會同意照常工作者，亦同。」，勞動基準法第36條、第39
    條分別定有明文。是以雇主對於勞工依法應發給例假日之工
    資。次按公司發予勞工之獎金、津貼等屬工資之一部分，勞
    動基準法第2條第3款亦定有明文。本件上訴人於94年6 月24
    日以系爭公告之方式，擬將全勤獎金由原本每月2,000 元減
    少變更為1,000 元，另以日計薪之全職員工星期例假日均不
    予給薪，片面更改勞動條件，以達減薪之目的。上訴人於94
    年8月10日發放被上訴人7月份工資時，即將全勤獎金由原本
    每月2,000 元減少變更為1,000 元，並以例假日不給薪為由
    ，僅核付24天底薪等情，已如前述，核上訴人所為，顯有勞
    動基準法第14條第1 項第5 款、第6 款所規定「雇主不依勞
    動契約給付工作報酬」及「雇主違反勞動契約或勞工法令，
    致有損害勞工權益之虞」之情形。矧勞動基準法第14條第1
    項既將第5 款、第6 款之終止事由並列，且就第5 款所列舉
    之終止事由未以「應自知悉其情形之日起，30日內為之」限
    制之，足見於符合勞動基準法第14條第1 項第5 款、第6 款
    所規定之終止事由時，應許勞工得擇一或合併主張之，始符
    合立法意旨。
  (四)被上訴人於94年9月6日以上開存證信函通知上訴人表示：「
    本人甲○○（即被上訴人）自88年6月8日與宗基公司（即上
    訴人公司）原約定月薪39,000元，若當月為31日則為40,300
    元，但（上訴人）公司於94年8 月10日，未經本人同意，將
    本人之薪資由月薪改為日薪，此舉侵犯本人之勞工權益，本
    人自94年9月6日依勞動基準法第14條第1 項第6 款與（上訴
    人）公司終止勞動契約，請（上訴人）公司依法給付資遣費
    。」等語（見原審卷第10頁之存證信函），業已表明上訴人
    公司於94年8 月10日（即領薪日），未經被上訴人同意，將
    被上訴人之薪資由月薪改為日薪（對照系爭公告內容所載「
    全職員工依日計薪者，爾後每月星期日將不付薪資」，已含
    有上訴人不給付被上訴人例假日薪資之意），侵犯被上訴人
    之勞工權益之事實，進而向上訴人終止勞動契約。雖被上訴
    人僅表明依勞動基準法第14條第1 項第6 款與上訴人公司終
    止勞動契約，惟依被上訴人所陳明之上開事實，已足認被上
    訴人亦依同法第1 項第5款 與上訴人公司終止勞動契約，而
    不受被上訴人所漏引法條（即勞動基準法第14條第1 項第5
    款）之拘束。縱上訴人事後於94年9 月7 日補發底薪差額予
    被上訴人，仍無從改變其前業已違反勞工法令之事實，不能
    使被上訴人原已取得之契約終止權喪失，更不因被上訴人是
    否於94年8 月10日後繼續正常上班，或於同年月30日上訴人
    召集員工開會，重申公司回復未減薪作為時，被上訴人亦未
    表示意見而有不同。
  (五)上訴人固於94年6 月24日即以系爭公告表示以日計薪之全職
    員工，星期假日將不付薪資，而上訴人聲請訊問之證人蔡金
    和及蘇志豪於本院審理時亦證稱上訴人於94年6 月24日即知
    悉該公告之內容。然系爭公告為上訴人片面所發布，此為上
    訴人所不爭執，在上訴人實際上未給付員工例假日薪資前，
    上訴人當亦可因其作為違反勞工法令而再片面回復原本作法
    ，故難苛求被上訴人於公告之日即知悉其例假日薪資必遭扣
    除，應待上訴人實際減付薪資時，被上訴人才有知悉權益受
    損之可能。本件上訴人既係於94年8月10日發放被上訴人7月
    份薪資時，始扣除例假日薪資未給付被上訴人，此時被上訴
    人應才確認上訴人有違反勞工法令致損害其權益之行為，則
    其於94年9月6日以存證信函通知上訴人終止勞動契約，應未
    逾勞動基準法第14條第2 項所定30日之除斥期間。更退一步
    言之，縱認上開30日之除斥期間應自被上訴人於94年6 月24
    日知悉系爭公告時起算，致被上訴人於94年9月6日以存證信
    函通知上訴人終止勞動契約時，已逾上開30日之除斥期間，
    惟上訴人於94年8月10日發放被上訴人7月份薪資時，扣除例
    假日薪資未給付被上訴人之行為，亦有勞動基準法第14條第
    1 項第5 款、第6 款所規定「雇主不依勞動契約給付工作報
    酬」及「雇主違反勞動契約或勞工法令，致有損害勞工權益
    之虞」之情形，被上訴人自得據以向上訴人主張終止勞動契
    約，則自94年8 月10日起算上開30日之除斥期間，被上訴人
    於94年9月6日以上開存證信函通知上訴人終止兩造間之勞動
    契約，經上訴人於同年月7 日收受時，即無逾上開30日之除
    斥期間之情形。況就被上訴人所依據之勞動基準法第14條第
    1 項第5 款「雇主不依勞動契約給付工作報酬」而言，並無
    上開30日除斥期間之限制。
  (六)基上，兩造間之勞動契約業經被上訴人依勞動基準法第14條
    第1 項第5 款、第6 款之規定於94年9月6日以上開存證信函
    向上訴人合法終止，而於94年9月7日經上訴人收受該存證信
    函而生終止效力等情，均已如前述。是被上訴人請求上訴人
    給付資遣費，即屬有據，應予准許。又被上訴人於上訴人公
    司之工作年資為6年又3個月（即自88年6月8日起至94年9月6
    日止，未滿1 個月以1 個月計），且被上訴人自終止事由發
    生前6 個月之月平均工資為44,054元，此為上訴人所不爭執
    。則據此核算，上訴人應給付被上訴人之資遣費計275,338
    元（44,054×〈6＋3/12〉＝275,338元）。
五、按「給付無確定期限者，債務人於債權人得請求給付時，經
    其催告而未為給付，自受催告時起，負遲延責任。其經債權
    人起訴而送達訴狀，或依督促程序送達支付命令，或為其他
    相類之行為者，與催告有同一之效力。」、「遲延之債務，
    以支付金錢為標的者，債權人得請求依法定利率計算之遲延
    利息。」、「應付利息之債務，其利率未經約定，亦無法律
    可據者，週年利率為百分之五。」，民法第229條第2項、第
    233條第1項前段及第203 條定有明文。從而，被上訴人依勞
    動基準法之規定，請求上訴人給付275,338 元及自起訴狀繕
    本送達翌日即94年11月9 日起至清償日止，按年息百分之五
    計算之法定遲延利息，為有理由，應予准許。又本件係依簡
    易程序而為上訴人敗訴之判決，應依職權宣告假執行。而上
    訴人陳明願供擔保請准免為假執行，爰併宣告上訴人得供擔
    保免為假執行。原審據此認定，判命上訴人如數給付，並依
    職權為假執行宣告及依上訴人之聲請，併宣告上訴人得供擔
    保免為假執行，於法並無不合，上訴意旨指摘原判決不當，
    求予廢棄改判，為無理由，應予駁回。
六、本件被上訴人在第一審並未為假執行之聲請，是上訴人之上
    訴聲明：(二)被上訴人在第一審假執行之聲請駁回等語，顯係
    贅語。本件事證已臻明確，兩造其餘攻擊、防禦方法及舉證
    ，經本院審酌後，認對於判決結果均無影響，爰不一一論述
    ，併此指明。
據上論結，本件上訴為無理由，依民事訴訟法第436 條之1第3項
、第449條第1項、第78條，判決如主文。
中    華    民    國    95    年    9     月    20    日
                  民事第一庭    審判長法  官  李世貴
                                      法  官  黃信滿
                                      法  官  楊千儀
右為正本，係照原本作成。
本判決不得上訴。
中    華    民    國    95    年    9     月    20    日
                                      書記官  簡青根


司法院資訊處製作；財團法人民間司法改革基金會備份。
